【裁判字號】    98,交簡上,195
【裁判日期】    980827
【裁判案由】    過失傷害
【裁判全文】
臺灣桃園地方法院刑事判決           98年度交簡上字第195號
上  訴  人  臺灣桃園地方法院檢察署檢察官
被      告  甲○○
上列上訴人因被告所犯過失傷害案件，不服本院98年度審交簡字
第54號，中華民國98年5 月27日第一審簡易判決（聲請簡易判決
處刑書案號：臺灣桃園地方法院檢察署97年度偵字第23075 號）
提起上訴，本院判決如下︰
    主  文
上訴駁回。
    事  實
一、甲○○於民國97年5 月25日下午3 時45分許，駕駛車牌號碼
    6493—SN號自小客貨車，沿桃園縣中壢市○○路往中和路方
    向行駛，行經同上市○○○道之建國路100 號前（下稱肇事
    路段），本應注意汽車行駛時，駕駛人應注意車前狀況，並
    隨時採取必要之安全措施，而依當時天候晴、日間自然光線
    、道路乾燥無缺陷、無障礙物且視距良好，並無不能注意之
    情事，竟疏未注意車前狀況，適有欲穿越未設有行人穿越道
    等穿越設施或號誌之道路而亦應注意左右無來車始可小心迅
    速穿越之乙○○自車牌號碼953—ME 號營業用小客車右方下
    車欲橫越未設有行人穿越設施或號誌之建國路，未注意左右
    無來車即貿然穿越，甲○○所駕駛前開自小客貨左前車頭遂
    撞擊乙○○頭部右側，造成乙○○倒地，乙○○並因而受有
    髖關節股骨頸骨折之傷害。甲○○於肇事後，在未被有偵查
    犯罪職權之機關或公務員知悉犯罪行為人前，不逃避裁判，
    當場向據報前往現場處理車禍事故之桃園縣政府警察局中壢
    分局中壢交通隊員警承認為肇事人，自首而接受裁判。
二、案經乙○○訴由臺灣桃園地方法院檢察署檢察官偵查後起訴
    。
    理  由
壹、程序部分：
一、按被告以外之人於審判外之言詞或書面陳述，除法律有規定
    者外，不得作為證據，刑事訴訟法第159 條第1 項固定有明
    文。然被告以外之人於偵查中向檢察官所為之陳述，除顯有
    不可信之情況外，得為證據；被告以外之人於審判外之陳述
    ，雖不符同法第159 條之1 至之4 之規定，而經當事人於審
    判程序同意作為證據，法院審酌該言詞陳述或書面陳述作成
    時之情況，認為適當者，亦得為證據；又當事人、代理人或
    辯護人於法院調查證據時，知有第159 條第1 項不得為證據
    之情形，而未於言詞辯論終結前聲明異議者，視為有前項之
    同意，同法第159 條之1 第2 項、第159 條之5 亦分別定有
    明文。又刑事訴訟法第159 條之5 的立法意旨在於傳聞證據
    未經當事人之反對詰問予以核實，原則上先予排除。惟若當
    事人已放棄反對詰問權，於審判程序中表明同意該等傳聞證
    據可作為證據；或於言詞辯論終結前未聲明異議，基於尊重
    當事人對傳聞證據之處分權，及證據資料愈豐富，愈有助於
    真實發見之理念，上開傳聞證據亦均得資為證據。經查：告
    訴人乙○○於警詢及偵查中所為之陳述，固均係審判外之陳
    述而屬傳聞證據，惟被告甲○○就上開審判外之陳述，於本
    院審理中，知有該項證據，均未曾於言詞辯論終結前聲明異
    議，並表示同意作為本案證據，依前揭規定說明，自有證據
    能力。
二、另本件認定事實所引用之卷內其餘卷證資料，並無證據證明
    係公務員違背法定程序所取得，被告於審判程序中復未於言
    詞辯論終結前表示異議，且卷內之文書證據，亦無刑事訴訟
    法第159 條之4 之顯有不可信之情況與不得作為證據之情形
    ，則依刑事訴訟法第159 條之5 之規定，本件認定事實所引
    用之所有文書證據，均有證據能力，合先敘明。
貳、實體部分：
一、上開犯罪事實，業據被告甲○○迭於警詢、偵查、本院準備
    程序及審理中皆坦認不諱（見97年度偵字第23075 號偵查卷
    宗第4 至6 、30頁、本院98年度審交易字第68號卷第14背面
    頁及本院98年度簡上字第195 號卷第21、27背面頁），並有
    告訴人乙○○於警詢及偵查中指訴歷歷（見同上偵查卷宗第
    8 至9 、25頁），且有警製道路交通事故現場圖、道路交通
    事故調查報告表(一)、(二)各1 份、現場照片3 幀附卷足稽（見
    同上偵查卷宗第12至16頁）。又告訴人乙○○因本件車禍受
    有髖關節股骨頸骨折之傷害，此有財團法人天主教耕莘醫院
    乙種診斷證明書1 紙在卷可憑（見同上偵查卷宗第10頁）。
二、按汽車行駛時，駕駛人應注意車前狀況，並隨時採取必要之
    安全措施，道路交通安全規則第94條第3 項規定甚明，而行
    人在未設第一款行人穿越設施，亦非禁止穿越之路段穿越道
    路時，應注意左右無來車，始可小心迅速穿越，同規則第13
    4 條第6 款亦有明文。被告甲○○駕駛上開車輛，於前揭時
    、地，行經上開肇事路段，依法即負有上項注意義務，再觀
    諸卷附道路交通事故調查報告表(一)、(二)所示，肇事路段係無
    號誌、無分向設施之一般道路，而當時天候晴、日間自然光
    線、道路無缺陷、無障礙物且視距良好，並無不能注意之情
    事存在，竟疏未注意前開行車規定，未注意車前狀況，致生
    本件車禍，其有過失甚明。至告訴人乙○○自車牌號碼953
    —ME號營業用小客車右方下車後，欲穿越未設有行人穿越設
    施或號誌之建國路時，亦應先行確認左右無來車後，始可迅
    速穿越，然告訴人乙○○於欲穿越上開路段時，並未注意、
    確認左右無來車即穿越之，此由告訴人乙○○警詢中稱「看
    沒車，沒發現對方甲○○駕駛自小客6493—SN由建國路直行
    往中和路方向就被對方撞上」等語，亦可知悉告訴人自上開
    營業用小客車下車後，應有相當時間注意左右來車，且依當
    時天候、路況、視距情形均稱良好，亦如前述，尚無使之不
    能注意情事，竟疏未注意車前有被告車輛駛近之狀況，即貿
    然穿越道路，因而致生本件交通事故，自屬與有過失，惟仍
    無解於被告罪責之成立。又告訴人乙○○係因本件車禍受有
    前述傷害，告訴人之傷害結果與被告之過失行為間顯有相當
    因果關係，被告自應負過失傷害之責。綜上所述，本件事證
    已臻明確，被告過失犯行洵堪認定，應依法論科。
三、核被告甲○○所為，係犯刑法第284 條第1 項前段之過失傷
    害罪。被告肇事後，於警員據報前往肇事現場處理，尚不知
    孰為犯罪人時，向員警當場承認為肇事人，而接受裁判，有
    卷附桃園縣政府警察局道路交通事故肇事人自首情形紀錄表
    附卷可憑（見同上偵查卷宗第21頁），被告對於未發覺之犯
    罪自首而接受裁判，符合自首要件，爰依刑法第62條前段規
    定減輕其刑。原審以被告事證明確，援引刑事訴訟法第449
    條第2 項、第3 項，刑法第284 條第1 項前段、第62條前段
    、第41條第1 項前段，刑法施行法第1 條之1 第1 項、第2
    項前段，判處被告拘役55日，如易科罰金，以新臺幣1 千元
    折算1 日，經核認事用法均無違誤，量刑亦屬妥適，應予維
    持。按法官於有罪判決如何量處罪刑，甚或是否宣告緩刑，
    均為實體法賦予審理法官裁量之刑罰權事項，法官行使此項
    裁量權，自得依據個案情節，參酌刑法第57條所定各款犯罪
    情狀之規定，於法定刑度內量處被告罪刑；除有逾越該罪法
    定刑或法定要件，或未能符合法規範體系及目的，或未遵守
    一般經驗及論理法則，或顯然逾越裁量，或濫用裁量等違法
    情事之外，自不得任意指摘其量刑違法，最高法院對此並著
    有80年臺非字第473 號、75年臺上字第7033號、72年臺上字
    第6696號、72年臺上字第3647號等判例可資參照。準此，法
    官量刑，如非有上揭明顯違法之情事，自不得擅加指摘其違
    法或不當。檢察官雖經告訴人乙○○之請求，認被告與告訴
    人發生車禍，致告訴人受傷，且犯後未予聞問，認原審量刑
    顯然過輕等情，而提起本件上訴，惟本件原審審酌被告就本
    件車禍之過失程度與被害人過失程度、及被害人所受之傷勢
    併造成之身心痛苦，兼衡被告之生活狀況、智識程度，犯後
    自始即坦認犯行之態度，然因經濟狀況不良而未能賠償被害
    人等一切情狀，量處被告拘役55日，並諭知易科罰金之折算
    標準，顯已就檢察官上訴理由所指摘之事項詳予審酌，並無
    不合，量刑亦甚妥適。是故，檢察官上訴意旨指稱原審量刑
    過輕云云，要無可採，本件上訴為無理由，應予駁回。
據上論斷，應依刑事訴訟法第455 條之1 第1 項、第3 項、第36
4 條、第368 條、第373 條，判決如主文。
本案經檢察官翁偉玲到庭執行職務。
中    華    民    國    98    年    8     月    27    日
                  刑事第七庭審判長法  官  蕭世昌
                                  法  官  蔡羽玄
                                  法  官  連雅婷
以上正本證明與原本無異
本判決不得上訴。
                                  書記官  張尹嫚
中    華    民    國    98    年    8     月    27    日


司法院資訊處製作；財團法人民間司法改革基金會備份。
